臺灣高等法院臺南分院刑事判決　　　　九十一年度重上更(三)字第三三一號　Ａ
　　　上　訴　人　臺灣嘉義地方法院檢察署檢察官
　　　上　訴　人
　　　即　被　告　己　○　○
　　　選任辯護人　林　德　昇　律師
　　　上　訴　人
　　　即　被　告　戊　○　○
　　　選任辯護人　鄭　和　傑　律師
右上訴人因被告懲治盜匪條例等案件，不服臺灣嘉義地方法院八十五年度訴字第二四
三號中華民國八十六年三月卅一日第一審判決（起訴案號：臺灣嘉義地方法院檢察署
八十四年度偵字第四二四九號、八十五年度偵字第一七七○號），提起上訴，判決後
，由最高法院第三次發回更審，本院判決如左：
      主      文
原判決關於己○○、戊○○部分撤銷。
己○○、戊○○共同以強押之非法方法剝奪人之行動自由，各處有期徒刑拾月。
      事      實
一、己○○從事土地代書業務，因其好友之妻即顧客乙○○持有甲○○多次換票未兌
    現積欠水泥貨款所簽發之本票三張（面額分別為一百萬元、五十萬元、八十五萬
    元）、所交付支票客票二張（面額分別為九十六萬元、一百零三萬六千九百元）
    ，委託己○○追索該等票款，並將該五張票據交付己○○保管，己○○苦於循法
    律途徑無法滿足債權，亟思以其他方法代為催債，嗣於民國（下同）八十三年十
    一月間，戊○○因其弟亦委託己○○辦理房屋過戶而得知此事，向己○○表示可
    找人催討，己○○遂與戊○○基於以強押之非法方法剝奪甲○○行動自由方式討
    債之犯意聯絡，推由戊○○於八十三年十一月二十七日，在嘉義市○○街阿波羅
    大廈四樓內，與庚○○（本院上更一審通緝中）、呂昆鐘（所涉本件無故持有手
    槍等罪部分，業經判處有期徒刑一年十月確定並執行完畢在案）、以及戊○○之
    另二位不詳姓名之成年友人，商定以共同強押甲○○為逼債之方式，五人乃基於
    共同犯罪之意思聯絡，庚○○、呂昆鐘為達其強押之目的，遂向羅春雨借得中共
    制式四五黑星手槍一支（管制編號0000000000號）及子彈四發與該二
    位不詳姓名男子等四人，於翌日即八十三年十一月二十八日下午六時二十五分許
    ，同乘戊○○所提供之藍色自小客車，由庚○○駕駛，前往台南縣白河鎮○○路
    甲○○所經營之乙基混凝土公司（以下簡稱乙基公司）之辦公室內，由呂昆鐘持
    上開槍彈，強押甲○○，見甲○○抗拒不從以及該公司之員工趨前解圍，呂昆鐘
    乃朝上鳴槍一發鎮懾，並將甲○○押上該自小客車，非法剝奪其行動自由，行經
    嘉義縣水上鄉○○○道路時，庚○○下車以公用電話聯絡戊○○，依戊○○指示
    強押甲○○至嘉義市○○路「五十年代」西餐廳內，戊○○再通知己○○到該餐
    廳出面要債，己○○乃要求甲○○必須償債否則不讓甲○○離開，嗣因甲○○仍
    堅決表示已無資力償債，己○○見無法得逞，遂再要求甲○○換票，並臨時指使
    庚○○出外購買空白本票，由己○○重新填載與上開三張本票面額相同之金額、
    並填日期後，交由甲○○簽名後取回，己○○始將到期之三張本票當場撕毀，直
    至八十三年十一月二十八日晚上九時許，始將甲○○釋放，前後剝奪甲○○之行
    動自由達二小時三十五分之久。
二、案經台南縣警察局白河分局報請臺灣臺南地方法院檢察署呈請臺灣高等法院檢察
    署核轉臺灣嘉義地方法院檢察署偵查、及該署查獲己○○涉案自動檢舉偵查起訴
    。
      理      由
一、右揭事實，迭據共同被告庚○○（於本院上訴審）、呂昆鐘（於原審及本院歷次
    審理）坦承不諱（見原審卷一第四三頁、至第四五頁、第一八０頁、第二０一頁
    、本院上訴卷第九四頁、第一０九頁、第一二六頁、第一三０頁、第一三一頁、
    第一七二頁、第一七四頁、第一七五頁背面、本院更一審卷第八二頁背面）；訊
    據上訴人即被告戊○○固坦承於當日有將其所有之自小客車交由庚○○駕駛，庚○○並於當日晚上返還車輛等情，惟矢口否認右開犯行，辯稱：當日係庚○○表
    示欲借車至民雄，才借車給庚○○，其並未接獲庚○○電話表示押到人欲連絡債
    主，其完全不知本件案情云云；上訴人即被告己○○，固亦坦承於當晚七、八時
    許，前往「五十年代」餐廳與甲○○換票等情乙節，惟矢口否認右開犯行，辯稱
    ：其始終不知庚○○等人挾持甲○○之事，其係當晚臨時接到戊○○之父丙○○
    電話通知，始前往五十年代西餐廳與甲○○處理債務及換票，與甲○○談判二、
    三十分鐘後，庚○○出去買空白本票，其寫好到期日及票面金額後，請甲○○簽
    名，再當場撕毀甲○○以前所簽本票三紙；可能係其幫戊○○之弟丁○○辦理購
    屋過戶手續，丁○○、丙○○前往其事務所時，看到其桌上擺有上開票據，伊曾
    表示討不到錢，丁○○等人因而自行前往押人討債云云。
二、惟查：
（一）右揭事實，業據同案被告庚○○、呂昆鐘二人自白受託押人討債情節，核與被
      害人甲○○指述被挾持過程情節相符，而甲○○經營之乙基公司向乙○○購買
      水泥，先後簽發本票三紙、及交付乙基公司背書之支票二紙，票款暨貨款迄未
      清償乙節，為證人乙○○、甲○○一致供明在卷可稽。證人乙○○復供述確有
      交付上開票據與己○○，委請代為發函追索票款等語屬實，並有上揭支票二紙
      、換票後之本票二紙（其餘一張面額八十五萬元本票交庚○○、呂昆鐘取得後
      已遺失）附卷及彈殼一粒扣案可稽，且該粒彈殼，經送內政部警政署刑事警察
      局檢驗，認與原審八十四年訴字第一五○號案件扣自羅春雨非法持有之中共製
      五四制式口徑七．六二ＭＭ黑星手槍（槍號00000000、管制編號00
      00000000號）發射彈殼比對結果，彈底紋痕特徵物吻合，認係該槍所
      擊發；而該槍槍管內具四條右旋來復線，機械性能良好，認具殺傷力，有該局
      八十四年六月二十二日刑鑑字第六八三一一號、暨原審八十四年度訴字第一五
      ０號刑事判決暨八十四年二月二十二日刑鑑字第五五○二二號鑑驗通知書在卷
      可稽（見偵查卷第三二頁、原審卷二第一０二頁），堪認本案被告庚○○、呂
      昆鐘之自白受託替人討債與事實相符。
（二）次按同案被告庚○○雖於八十三年九月十四日、同年十二月十八日，與羅春雨
      共同連續持上開手槍犯恐嚇罪，同案被告呂昆鐘於八十三年十二月十六日，與
      羅春雨共同持上開手槍犯恐嚇罪，經原審以八十四年度訴字第一五○號違反槍
      砲彈藥刀械管制條例案件，各別論處未經許可無故持有手槍罪，業於八十四年
      六月二日判決確定在案，有臺灣嘉義地方法院檢察署刑案資料查註紀錄表可據
      （見偵查卷二第六頁），固為事實，惟查該手槍一直在羅春雨持有中，欲做案
      時始由羅春雨拿出來與被告庚○○、呂昆鐘共同持有，於各該次犯罪完成後，
      羅春雨亦均將該手槍收回，業經羅春雨、庚○○、呂昆鐘於該案中供述明確，
      有該案之刑事判決書可按（見偵查卷二第二二頁、原審卷二第九九頁）。而本
      件係被告庚○○、呂昆鐘另行受本件被告戊○○之託共同押人討債，庚○○乃
      於八十三年十一月二十八日前，向羅春雨借得該手槍後，與呂昆鐘等人共同持
      以押人犯罪，並於當日晚上到五十年代西餐廳後，即由呂昆鐘將該手槍取去返
      還羅春雨，況呂昆鐘於本院上更一審供稱：其持有槍彈涉及本件之動機係討債
      與前案係在賭場持有之目的不同，是以被告庚○○、呂昆鐘係為犯本件剝奪行
      動自由罪，而另行起意向羅春雨借得該手槍犯案，則本案與上開判決確定之各
      次犯罪事實，並非基於同一概括之犯意，並無連續犯之裁判上一罪關係，自非
      上開判決之確定力所及。
（三）查被告戊○○與庚○○係認識一、二年之朋友，平日交情很好，並無仇恨怨隙
      等情，為被告戊○○、庚○○一致供明在卷，則庚○○、呂昆鐘迭於警訊、偵
      查、審理程序中，一致供述係受被告戊○○指示、與戊○○之二名不詳姓名友
      人一同乘坐戊○○所提供藍色自小客車前往台南縣白河鎮押被害人，應非誣陷
      之詞。又庚○○、呂昆鐘並不認識擔任代書之被告己○○乙節，可從謝、呂於
      警訊時，並未提及己○○，而均以「那個戊○○朋友─可能是甲○○之債主」
      稱之（見警訊卷第七頁背面、第十頁、第十五頁正反面），且警方移送本案時
      ，迄未查獲己○○涉案，而係被告戊○○經警移送檢察官偵辦後，供出己○○
      知悉案情細節，檢察官始據以查出己○○涉案情節據以偵辦，由此可見被告戊○○辯稱其完全不知案情云云，被告己○○辯稱未涉案云云，應屬不實。又庚○○供稱：途經嘉義縣水上鄉○○○道路時，其下車以公用電話聯絡戊○○等
      語，核與被害人甲○○供述將其挾持之人在該處確實有臨時停車，打電話給誰
      其並不知等語相符，再參諸庚○○供稱：（是何人指使押人逼債？）是戊○○
      在阿波羅大廈向伊講的，時間在押甲○○前一天，他說朋友有債務未解決，有
      拿支票、本票給我們看，大約四、五張，有影本也有正本，談的時候當時有伊
      、呂昆鐘、戊○○、以及戊○○之朋友叫「阿財」的人．．。」（見原審卷一
      第四三頁），再查戊○○亦承認於翌日晚上六時許（庚○○等人出發做案前）
      在嘉義市○○街阿波羅大廈四樓確有將其所有之自小客車交由庚○○駕駛，庚○○並於當日晚上在上址返還車輛等情，亦與庚○○、呂昆鐘供述時間經過情
      節合，則庚○○、呂昆鐘指稱挾持被害人後，隨即打電話回上開阿波羅大廈
      四樓處所與戊○○聯絡，經由戊○○指示將被害人帶至五十年代西餐廳，等候
      己○○，應可採信，由此情節觀之，被告戊○○與己○○有非法強押之犯意聯
      絡，了然無疑。證人即被告戊○○之父丙○○、其弟丁○○於本院調查時否認
      打電話通知己○○謂甲○○已帶至五十年代餐廳，請其前往處理，己○○所稱
      係丙○○通知其前往五十年代餐廳與事實不符（見原審卷二第三四頁、本院上
      更一審卷第一七四頁）。又戊○○苟非有利可圖又獲己○○首肯，事不干己又
      何需介入此糾葛？己○○所供可能係戊○○之父丙○○、其弟丁○○至其事務
      所，見其桌上放置被害人甲○○所簽發之支票得知已退票尚未償還而自行前往
      押人，要與一般常情有違。雖其於本院前審調查時舉其債務人即證人魏台從，
      結證陳稱：伊於八十五年間向己○○借款五十萬元，已還十五萬元，尚欠三十
      五萬元，己○○並未對之施以暴力討債等語，縱所言屬實，與本件代為討債是
      否以挾持債務人方式為之並無必然關聯，仍不影響本件事實之認定。
（四）被害人甲○○指訴被告己○○在五十年代西餐廳向其討債時，要求甲○○必須
      償債否則不讓甲○○離開，嗣因甲○○仍堅決表示目前無資力償還時，被告己○○見無法得逞，始自行填寫本票金額、日期後，交由被害人簽名，並當場撕
      毀到期之本票，又在五十年代西餐廳向甲○○討債不果後，己○○始臨時推由
      庚○○出外購買空白本票乙節，有被害人甲○○之供述情節可按（見警訊筆錄
      第二十頁背面），並與被告己○○、庚○○一致供述屬實（見警訊卷第七頁、
      第八六頁背面、本院上訴卷第一二七頁背面），凡此情節，益徵被告己○○係
      意在暴力討債，否則何須託他人押被害人甲○○到五十年代西餐廳討債之理？
      以其從事代書之常識，如係單純前往換票，何以未事先準備空白票據？證人乙○○於原審到庭結證：曾委託己○○寫「存證信函」向甲○○追索欠款，並將
      本票三張、支票二張交給己○○代為處理，但未委託己○○代為「押人要錢」
      （見偵查卷二第七七頁）；己○○與債務人甲○○換票，並將其中一紙本票，
      交給幫忙換票的人做為酬勞，其係事後才被告知，其並不同意己○○這樣做（
      偵查卷二第七九頁、八十五年三月二十五日筆錄、原審卷一第九七頁筆錄、見
      本院更三審卷九十一年八月十六日訊問筆錄）等語，則被告己○○未經乙○○
      同意，竟主動將其中一張面額八十五萬元之本票，交付庚○○等人做為酬勞，
      顯與一般常情不符，更足證被告己○○始終參與其事。矧證人乙○○於原審陳
      稱：有一天晚上己○○有打電話給我說甲○○要來換票，我就說看李某方便即
      可，那晚己○○只打了那通電話給我，隔了一星期後，到我家找我，當時董某
      並沒拿換過的票給我，他說人家幫忙找債務人來換票很辛苦跑來代書事務所來
      要報酬，他就拿了一張面額九十（實為八十五）萬元的本票給對方，我要再追
      問詳情，董某就說沒我的事等語（見原審卷一第九七頁），顯見被告己○○因
      乙○○係其已故好友之妻（見本院更二審卷一四一頁），且有委託其代為追索
      票款，而非如乙○○所稱僅單純委託己○○代寫索債之存證信函而已，否則乙○○豈須交付本票、支票，又何以遲遲未取回上開票據﹖而己○○事前如未委
      託戊○○押人討債，何以須支付龐大金額之報酬？職是，被告己○○與戊○○
      、庚○○、呂昆鐘應有押人暴力討債之犯意聯絡及行為之分擔，殆無疑義。
（五）共同正犯庚○○曾證稱：「我在公用電話打電話給戊○○，說人抓到了，戊○○說帶到五十年代餐廳」等語（見原審卷二第三十四頁），雖戊○○矢口否認
      有接到庚○○之電話，也沒有連絡己○○至五十年代餐廳等情（見原審卷一第
      一八○頁背面、一八一頁），又證人即戊○○之父丙○○雖曾證述：「當日（
      民國八十三年十一月二十八日）下午四、五點，我接到電話說要找己○○代書
      ，適桌上有一張己○○名片，我就把電話告訴他們，讓他們自己去連絡（己○○）」云云（見同卷第二○一頁），惟丙○○於本院更一審調查中則否認有其
      事，已如上述，而己○○雖亦供稱：「是丙○○叫我去五十年代餐廳」等語（
      見原審卷二第三十三頁背面）。惟本件係被告戊○○與庚○○熟識，庚○○受
      戊○○之託，因而庚○○不可能打電話與丙○○聯絡，庚○○所要聯絡乃係戊○○其人，雖事後戊○○否認其事，及己○○亦供稱係丙○○與其聯絡云云，
      應係事後互為推諉責任之詞，矧己○○亦於本院更一審時供承是戊○○打電話
      叫伊去五十年代餐廳換票等情（見本院更一審卷第一六三頁背面），是本院認
      共同正犯庚○○在嘉義縣水上鄉○○○道路時，確曾打電話給戊○○，此亦有
      呂昆鐘之供詞可按（見本院更一審卷第一六三頁正面），至電話打通後究竟先
      接聽電話者係戊○○或其父丙○○，均無法解免戊○○及己○○之罪責。是被
      告戊○○與己○○應均有犯意聯絡之事實，堪認屬實。
（六）又共同正犯庚○○、呂昆鐘雖分別證以：「（問：當時戊○○有否拿支票、本
      票給你們﹖）有，我（庚○○）在水上鄉○○道路拿給甲○○看過；有（呂昆
      鐘），在車上有拿給甲○○看過，事後在五十年代餐廳還給己○○」云云（見
      原審卷一第四十八頁背面、第四十九頁），而被害人甲○○雖供證：「（問：
      在車上他們有無拿票給你看﹖）沒有」等語（見同上卷第二二八頁），及戊○○、己○○亦分別供述：「我（戊○○）沒有拿票給庚○○」、「（乙○○）
      之支票二張、本票三張都放在我（己○○）這裡；我沒有將本票及支票交給任
      何人」云云（見同上卷第一八○、四七、四十八頁背面）。惟查本件之源由係
      甲○○積欠乙○○貨款，乙○○遂委由己○○處理，己○○乃透過戊○○再找
      庚○○、呂昆鐘及不知名之友人等人以強押討債之方式押甲○○外出，若庚○○、呂昆鐘未經戊○○從己○○處得知甲○○欠乙○○金錢情事，不可能會發
      生本件妨害自由情事，因而上開共同被告庚○○、呂昆鐘及被害人甲○○等人
      就有無拿票出示乙節情形所供雖有不一，惟或係甲○○當時被押於車上，心情
      緊張，或未注意到庚○○、呂昆鐘有拿本票或支票給其過目情事，惟庚○○、
      呂昆鐘既主張追討債務坦承有拿本票及支票（或係影本）給甲○○過目，應認
      係屬真實，則甲○○所言未看到本票及支票云云，應係當時緊張未注意所致，
      且甲○○確有積欠乙○○龐大債務，已如上述，難認被告己○○、戊○○與庚○○、呂昆鐘、及另二名不詳姓名成年男子間有意圖為自己不法所有之盜匪罪
      之犯意聯絡，是甲○○此部分片面之指訴被告，固不能資為被告被訴強盜罪責
      之確切證明；惟庚○○、呂昆鐘之持票討債部分之供詞，亦不能資為被告戊○○、己○○無意以強押之非法剝奪被害人之行動自由有利之證據。
（七）又被告己○○於原審雖提出其於八十四年六月間與證人丙○○對話之錄音帶及
      錄音譯文，其中錄音帶內容載有「丙○○：你（己○○）根本沒有參與，但是
      東西（指本票）人家如問從誰手中拿出來的，你一定要說從你手中拿出來，．
      ．．」等語，有該錄音譯文附卷可稽（見原審卷二第三、四頁）。縱此錄音帶
      屬實，惟該錄音帶即有由丙○○講到你（己○○）根本沒有參與等語，亦僅係
      未參與本件之丙○○與己○○間私自之對話，而由未參與之丙○○自己所講己○○沒有參與（詳后述之）等情，惟既與上開事證調查結果不符，自無從憑採
      。本件之發生實乃係由被告己○○所導引，若非己○○之牽引（經由戊○○陳
      稱要抽成給庚○○等情，嗣並於離開五十年代餐廳之際，又約在阿波羅大廈，
      己○○拿一張票給庚○○，見原審卷二第三四頁末行、第五九頁背面），根本
      無從發生本件，而己○○亦有參與本件妨害自由之事證甚明，已如上述，因而
      本院認不能僅憑上開自錄之錄音帶為被告己○○有利之證據。
（八）雖被告己○○否認認識戊○○、庚○○、呂昆鐘等人，並稱伊未叫人押人、暴
      力討債云云，惟查被告戊○○之弟即證人丁○○亦於本院更三審時到庭陳稱：
      伊確有因購屋過戶辦理手續，前往己○○之事務所，．．伊自己去，伊父親去
      幾次伊不知道，當時是伊父親買阿波羅（大廈）的房子給伊，伊才去的．．。
      」等語，應確有請被告己○○辦理購買房屋過戶之事。證人丙○○已因病重無
      法到庭，雙側聽力亦嚴重障礙、呼吸困難經手術後無法發聲等情，有其診斷証
      明書附於本院更三審卷可稽。惟依其前之陳述，坦承與被告己○○認識，己○○並替伊辦理房子過戶之事，時間為四、五年前，約八十三年之事，辦過戶時
      ，戊○○沒有與己○○接洽，但共同去看過房子，在八十二年叫己○○辦過戶
      手續的，伊沒有於八十三年十一月間打電話叫己○○去五十年代餐廳，伊若有
      （打電話），伊也會去，伊沒有打電話，伊不知道己○○去要債事，至己○○
      所提錄音帶，是他（指己○○）搞的鬼，伊沒有叫他去（五十年代餐廳）．．
      ．有去阿波羅看房子，伊叫己○○去看房子，他們自己在講話，才發生事情，
      不知道五十年代餐廳己○○有拿票出來之事等語（見本院更一審卷第一七四頁
      、第一八五頁背面），即庚○○、呂昆鐘亦於原審陳稱僅與戊○○接觸，未與
      丙○○接觸等情（見原審卷二第三四頁背面），顯見丙○○應自始並無參與本
      件甚明；而被告戊○○亦供稱：伊有與其父（丙○○）及己○○去看房子，見
      過一次面，八十三年間之事，月份忘了等語（見本院更一審卷第一七四頁），
      則被告戊○○、己○○所辯渠等並不認識云云，應不足取。被告己○○所辯係
  丁○○曾多次帶他親友到伊代書事務所洽談，他們看到伊辦公桌上有很多張已
      填好金額及姓名之本票影本，其中甲○○所開立之本票擺在最上面，．．問伊
      別人欠你這麼多錢，你為何不討，伊說這些債務人都不出面還錢，很難處理，
      他們說可以直接找當事人出來處理，之後沒想到他們就到白河帶甲○○出來討
      債云云（見偵查卷二第八六頁），應屬事後避就之詞，不足採取。且戊○○、
      庚○○、呂昆鐘及另二名不詳姓名成年男子對此己○○難處理之事既可以獲得
      報酬，自無不戮力討債之理。
（九）綜上所述，本件事證已臻明確，被告戊○○、己○○等上開以強押之非法剝奪
      行動自由之犯行，均洵堪認定。
三、核被告戊○○、己○○所為，均係犯刑法第三百零二條第一項之非法剝奪行動自
    由罪。被告戊○○、己○○與同案共犯庚○○、呂昆鐘及另二名不詳姓名成年男
    子間，就所犯上開非法剝奪行動自由罪間，皆有犯意聯絡及行為分擔，均為共同
    正犯。
四、原審以被告戊○○、己○○事證已臻明確，因予論罪科刑，固非無見，惟查（一
    ）原判決主文僅就被告戊○○、己○○諭知共同以非法方法剝奪人之行動自由，
    並未具體載明被告戊○○、己○○等係共同以「強押」之非法方法剝奪人之行動
    自由，已有未洽，已有可議；（二）原判決未認定債權人乙○○之先夫係己○○
    之好友，被害人甲○○屢以換票方式賴債，已如上述，乃委託己○○設法追索票
    款，亦有未合。公訴人上訴指本案票據之債權人乙○○結證其未委任被告等四人
    追索票據債務等，被害人亦未積欠被告等債務，復為被告等所是認，足見被告等
    假冒乙○○名義強押被害人索財，應成立盜匪罪，及被告二人另犯有槍彈藥刀
    械管制條例第七條第四項、第十一條第三項之罪嫌（此部分詳後所述）云云，非
    有理由，不足採取；被告戊○○、己○○亦上訴於本院均否認犯罪指摘原判決不
    當，雖不足採，惟原判決既有可議，自應由本院將原判決關於己○○、戊○○部
    分撤銷改判。爰併審酌被告犯罪之動機、目的、手段、所生危害，及其犯罪後之
    態度等一切情狀，各量處如主文第二項所示之刑。
五、公訴意旨另略以：被告戊○○、己○○另犯有槍彈藥刀械管制條例第七條第四
    項、第十一條第三項之罪嫌，而指摘原判決不當云云，惟訊據被告戊○○、己○○，均堅決否認右揭犯行，戊○○、己○○則均辯稱：不知庚○○等人持槍押人
    情事等語。經查：
（一）按犯罪事實應依證據認定之，無證據不得推定其犯罪事實，刑事訴訟法第一百
      五十四條定有明文。又認定犯罪事實須依證據，是否可信更須參酌各方面之情
      形，尤不能以推測理想之詞，以為科刑判決之基礎；刑事訴訟法上所謂認定犯
      罪事實之證據，係指足以認定被告確有犯罪行為之積極證據而言，該項證據自
      須適合於被告犯罪事實之認定，始得採為斷罪資料；犯罪事實之認定，應憑真
      實之證據，倘證據是否真實尚欠明顯，自難以擬制推測之方法，為其判斷之基
      礎；被害人之陳述如無瑕疵，且就其他方面調查又與事實相符，固足採為科刑
      之基礎，倘其陳述尚有瑕疵，而在未究明前，遽採為論罪科刑之根據，即難認
      為適法。又告訴人之告訴，係以使被告受刑事訴追為目的，是其陳述是否與事
      實相符，仍應調查其他證據以資審認。最高法院二十年度上字第九五八號、二
      十九年上字第三一０五號、五十三年台上字第六五六號、六十一年台上字第三
      ０九九號、五十二年度台上字第一三００號分別著有判例可資參照。
（二）按盜匪罪之成立以具備不法所有之意圖為要件。查被害人甲○○確實積欠乙○○購買水泥之貨款、並簽發三張本票予乙○○等情，為甲○○、乙○○一致供
      述，並有乙○○提出之估價單、送貨單為憑（見原審卷一證物袋內）。又乙○○既將本票三張、支票二張，長時間交付己○○處理，應係委託其代為追索票
      款，而非僅單純委託己○○代寫存證信函而已，否則豈須交付本票、支票，又
      何以遲遲未取回上開票據，乙○○縱無同意己○○以暴力方法討債，至少應有
      概括委託己○○追索欠款之意思，其供稱：「未委託己○○討債」云云，應係
      為撇清本案罪嫌之供詞，屬人情之常，尚難據為認定被告戊○○、己○○等具
      不法所有意圖之依據。
（二）雖庚○○於警訊時供稱：戊○○有說對方（指甲○○）有勢力，不好應付，要
      小心點等語（見警訊卷第十頁背面），然並未具體指示以何方法挾持債務人甲○○，庚○○自行去借槍，並由呂昆鐘拿還羅春雨等情，亦經共犯呂昆鐘於本
      院更一審時證述明確（見本院更一審卷第一六三頁），而己○○到達五十年代
      餐廳前，呂昆鐘已將槍拿去返還羅春雨，有庚○○之供詞可按（見警訊卷第七
      頁），已如前述，此外，復查無積極證據足以證明被告戊○○、己○○知悉庚○○等人前往挾押被害人時有攜帶手槍，則自難認定被告戊○○、己○○亦有
      無故持有手槍、子彈之共同犯行，應認公訴人之此部分之上訴為無理由，予以
      駁回。因公訴人認被告己○○、戊○○涉嫌另犯有無故持有槍彈部分與前揭有
      罪部分有裁判上一罪關係一併起訴，爰本於審判上不可分之原則，不另為此部
      分即被訴違反槍砲彈藥刀械管制條例無罪之諭知。
據上論結，應依刑事訴訟法第三百六十九條第一項前段、第三百六十四條、第二百九
十九條第一項前段、刑法第二十八條、第三百零二條第一項、罰金罰鍰提高標準條例
第一條前段，判決如主文。
本案經檢察官曾銘芳到庭執行職務。
中    華    民    國      九十一      年      十一      月      六      日
  臺灣高等法院臺南分院刑事第三庭
                                      審判長法官  黃    崑    宗
                                            法官  葉    居    正
                                            法官  莊    俊    華
右正本證明與原本無異。
如不服本判決，應於判決送達後十日內向本院提出上訴狀，其未敘述理由者並應於提
出上訴狀後十日內向本院補提理由書（應附繕本)。
                                      法院書記官  廖    明    娟
中    華    民    國      九十一      年      十一      月      十二    日
附錄本判決論罪科刑法條：
刑法第三百零二條第一項：私行拘禁或以其他非法方法，剝奪人之行動自由者，處五
                        年以下有期徒刑、拘役或三百元以下罰金。
